臺灣高雄地方法院刑事判決　　　　　 95年度簡上字第1443號
上 訴 人　臺灣高雄地方法院檢察署檢察官
被 　 告　乙○○
上列上訴人因被告違反家庭暴力防治法之傷害案件，不服本院鳳
山簡易庭於中華民國95年11月3 日，以95年度簡字第5004號刑事
第一審簡易判決（聲請簡易判決處刑案號：臺灣高雄地方法院檢
察署95年度偵字第18682 號），提起上訴，本院管轄之第二審合
議庭審理、判決如下：
    主  文
上訴駁回。
    事實及理由
一、證據能力部分：按被告以外之人（包括證人、鑑定人、告訴
    人、被害人及共同被告等）於審判外之陳述雖不符刑事訴訟
    法第159條之1至之4等4條之規定，而經當事人於審判程序同
    意作為證據，法院審酌該言詞陳述或書面陳述作成時之情況
    ，認為適當者，亦得為證據；當事人、代理人或辯護人於法
    院調查證據時，知有刑事訴訟法第159條第1項不得為證據之
    情形，而未於言詞辯論終結前聲明異議者，視為有前項之同
    意，同法第159條之5定有明文。立法意旨在於傳聞證據未經
    當事人之反對詰問予以核實，原則上先予排除。惟若當事人
    已放棄反對詰問權，於審判程序中表明同意該等傳聞證據可
    作為證據；或於言詞辯論終結前未聲明異議，基於尊重當事
    人對傳聞證據之處分權，及證據資料愈豐富，愈有助於真實
    發見之理念，且強化言詞辯論主義，使訴訟程序得以順暢進
    行，上開傳聞證據亦均具有證據能力。查本件證人即告訴人
    甲○○於警詢、偵訊所為之陳述及國軍高雄總醫院受理家庭
    暴力事件驗傷診斷書、家庭暴力案件調查紀錄表、報案三聯
    單各1 件、告訴人甲○○受傷流血相片2 張、國軍高雄總醫
    院附設民眾診療服務處之診斷證明書1 紙（見同上署95年度
    偵字第18682 號卷第7 頁至第15頁、95年度他字第4772號卷
    第3 之1 頁至第7 頁及第24頁至第26頁）、證人甘開泰於本
    院96年1 月5 日準備程序之證述等證據資料，當事人於本院
    96年1 月5 日準備程序及96年1 月23日審判程序時，均明示
    同意作為證據（見本院卷96年1 月5 日準備程筆錄第2 頁、
    96年1 月23日審判筆錄第2 項），本院審酌上開筆錄作成時
    ，較無人情施壓或干擾，亦無不當取供之情形，認為以之作
    為本案之證據亦屬適當，是其於警詢及偵卷中之證言，均具
    有證據能力。
二、本案經本院審理結果，認原審因而適用刑法第277 條第1 項
    、刑法第2 條第1 項前段、修正前刑法第41條第1 項前段之
    規定，並審酌被告不顧及手足情誼，僅因細故即動手毆打告
    訴人，致告訴人受有頭部外傷、鼻骨骨折等傷勢，所為已對
    告訴人身心造成傷害，惟犯後坦承犯行，態度尚佳，兼衡告
    訴人受傷程度，及迄今尚未與告訴人和解等一切情狀，爰量
    處拘役20日，如易科罰金，以銀元300 元即新臺幣900 元折
    算1 日，本院核原判決之認事用法及量刑，尚稱允當，並引
    用原審判決書記載之事實、證據及理由（詳如附件）。
三、上訴人即臺灣高雄地方法院檢察署檢察官雖循告訴人即被害
    人甲○○請求上訴而提起上訴意旨略以：被告乙○○犯後迄
    未與告訴人和解並賠償損害，原審僅就其傷害犯行量處拘役
    20日，尚屬過輕云云。
四、惟按法官於有罪判決中，究應如何量處罪刑，為實體法賦予
    審理法官裁量之刑罰權事項，法官行使此項裁量權，自得依
    據個案情節，參諸刑法第57條所定各款犯罪情狀之規定，於
    該法定刑度範圍內，基於合義務性之裁量，量處被告罪刑。
    本院以為，量刑之裁量權，乃憲法所保障法官獨立審判之核
    心，法院行使此項裁量權，亦非得以任意或自由為之，仍應
    受一般法律原理原則之拘束，即仍須符合法律授權之目的、
    法律秩序之理念、國民法律感情及一般合法有效之慣例等規
    範，尤其應遵守比例原則及平等原則之意旨，否則即可能構
    成裁量濫用之違法（另參見最高法院86年度臺上字第7655號
    判決意旨）。亦即如非有裁量逾越或裁量濫用之明顯違法情
    事，自不得擅加指摘其違法或不當，即使上級審對下級審裁
    量權之審查，亦應同此標準，此不僅在保障法官不受任何制
    度外之不當干涉，更保障法官不受制度內的異質干涉，此方
    符憲法第80條所宣示獨立審判之真義。
五、經查，原審判決既已審酌【被告不顧及手足情誼，僅因細故
    即動手毆打告訴人，致告訴人受有頭部外傷、鼻骨骨折等傷
    勢，所為已對告訴人身心造成傷害，惟犯後坦承犯行，態度
    尚佳，兼衡告訴人受傷程度，及迄今尚未與告訴人和解等一
    切情狀，量處如主文所示之刑，並諭知易科罰金之折算標準
    ，以資懲儆】等情節，爰予以量刑，並無恣意違法之處，且
    量刑尚稱妥適，自不得僅因上訴人指摘量刑過輕，即認原審
    刑罰裁量權之行使有何違法或不當之處。再查，本件告訴人
    甲○○於本院96年1 月23日審判時到庭具結證述：伊母親行
    動不方便，一直由被告照顧，當天伊是要去看母親，伊願意
    接受道歉，不用追究被告等語綦詳，核與被告乙○○於本院
    96年1 月23日審判時當庭向告訴人道歉，並明確表示伊以後
    不會再跟哥哥甲○○發生衝突等語情節相符，是本院審酌上
    情及公訴人亦當庭表示因告訴人不追究，請維持原判決等語
    之一切情狀，認原審量處被告拘役20日，並諭知易科罰金之
    折算標準，其認事用法並無不當，量刑亦稱妥適。因此，上
    訴人猶執上詞提起上訴，指摘原審判決不當，應為無理由，
    應予駁回。
六、按被告行為後，刑法及刑法施行法業於94年2 月2 日經總統
    以華總一義字第09400014901 號令修正公布，並於95年7 月
    1 日施行（下稱新刑法，修正前刑法下稱舊刑法），參酌最
    高法院95年5 月23日刑事庭第8 次會議決議，新刑法第2 條
    第1 項之規定，係規範行為後法律變更所生新舊法律比較適
    用之準據法，於新刑法施行後，應適用新刑法第2 條第1 項
    之規定，為「從舊從輕」之比較。另於比較時應就罪刑有關
    之共犯、未遂犯、想像競合犯、牽連犯、連續犯、結合犯，
    以及累犯加重、自首減輕暨其他法定加減原因（如身分加減
    ）與加減比例等一切情形，本於統一性及整體性原則，綜其
    全部罪刑之結果而為比較。又最高法院95年11月7 日95年度
    第21次刑事庭會議亦就上開會議之決議內容加以補充，如新
    舊法處罰之輕重相同，即無比較適用之問題，非此條所指之
    法律有變更，即無本條之適用，應依一般法律適用原則，適
    用裁判時法；想像競合犯認新法第55條但書係科刑之限制，
    為法理之明文化，非屬法律之變更；新法第59條之規定，為
    法院就酌減審認標準見解之明文化，非屬法律之變更；其為
    純文字修正者，更應同此；又如逕行適用行為時法，因結果
    並無不同，對判決不生影響，上訴審毋庸撤銷改判，合先敘
    明。
七、查本件其中關於銀元及新臺幣法定貨幣部分，因新舊法比較
    結果並無不同，而逕適用刑法施行法第1 條之1 規定即可；
    易科罰金折算標準部分，所適用法條應為廢止前罰金罰鍰提
    高標準條例第2 條。雖原判決誤引罰金罰鍰提高標準條例第
    1 條前段、將廢止前罰金罰鍰提高標準條例第2 條誤載為修
    正前罰金罰鍰提高標準條例第2 條、贅引現行法規所定貨幣
    單位折算新臺幣條例第2 條，然對判決不生影響。從而，本
    件原審判決所為論罪科刑，並諭知易科罰金之折算標準即無
    不當，是本件上開部分並不構成撤銷之事由，附此併敘。
據上論斷，應依刑事訴訟法第455 條之1 第1 項、第3 項、第36
8 條，第373 條，刑法施行法第1 條之1 、廢止前罰金罰鍰提高
標準條例第2 條規定，判決如主文。
本案經檢察官丙○○到庭執行職務。
中    華    民    國    96    年    1   月    30      日
                  刑事第三庭  審判長法  官  田平安
                                    法  官  郭瓊徽
                                    法  官  施添寶
以上正本證明與原本無異。
不得上訴。
中    華    民    國    96    年    1   月    31      日
　　　　　　　　　　　　　　　　　　書記官  王翌翔
附件：上開本院95年度簡字第5004號刑事第一審簡易判決書。
附錄本案論罪科刑法條全文：
中華民國刑法第277條（普通傷害罪）
傷害人之身體或健康者，處3年以下有期徒刑、拘役或1千元以下
罰金。
犯前項之罪因而致人於死者，處無期徒刑或7 年以上有期徒刑；
致重傷者，處3 年以上10年以下有期徒刑。
